【裁判字號】    98,訴,180
【裁判日期】    980720
【裁判案由】    損害賠償
【裁判全文】
臺灣雲林地方法院民事判決               98年度訴字第180號
原      告  乙○○
被      告  甲○○
上列當事人間請求損害賠償事件，本院於民國98年7 月6 日言詞
辯論終結，判決如下：
    主  文
被告應給付原告新台幣壹佰拾壹萬肆仟元，及自民國九十八年
四月十三日起至清償日止，按週年利率百分之五計算之利息。
訴訟費用由被告負擔。
    事實及理由
一、按訴狀送達後，原告不得將原訴變更或追加他訴。但有擴張
    或減縮應受判決事項之聲明者，不在此限，民事訴訟法第25
    5 條第1 項第3 款定有明文。原告起訴本於侵權行為損害賠
    償請求權請求被告給付新台幣（下同）1,316,000 元，及自
    起訴狀繕本送達之翌日起至清償日止，按週年利率5%計算之
    利息，嗣於本院民國98年6 月10日審理時，請求被告給付1,
    314,000 元，經核原告上開聲明乃屬減縮聲明，參諸首開規
    定，應予准許，合先敘明。
二、被告未於言詞辯論期日到場，核無民事訴訟法第386 條各款
    所列情形，爰依原告聲請，由其一造辯論而為判決。
三、原告主張：被告涉犯如台灣雲林地方法院檢察署檢察官97年
    度偵字第5431號起訴書犯罪事實欄所示之罪行，致原告受有
    1,40 0,000元之損失，扣除原告已領回86,000元，尚受有1,
    314,0 00元之損害，爰依民法第184 條第1 項前段、第185
    條規定提起本訴等語。並聲明：如主文所示。
四、被告則以：被告雖冒充公務員佯稱原告涉犯違反洗錢防制法
    ，需將其帳戶內之存款領出交付檢察署人員查扣，致原告交
    付共計140 萬元與被告，惟被告已將其中130 萬元交付其他
    共犯，實際取得金額不高，且尚有其他共同侵權行為人應負
    連帶賠償責任，請求調查其他共同侵權行為人，而非僅令被
    告獨自負擔鉅額賠償，且影響原告受償之可能性等語，資為
    抗辯。並聲明：原告之訴駁回。
五、兩造不爭執之事實：
  (一)被告因共同行使偽造公文書等犯行，經本院以97年度訴字第
    1453號判決判處有期徒刑1 年10月。
  (二)被告因上開犯行致原告受有共計140萬元之損害。
  (三)原告業已受領發還款項86,000元。
六、兩造所爭執之處，應在於：原告請求被告賠償其全部之損害
    1,314,000 元，是否有理由？茲論述如下：
  (一)按因故意或過失，不法侵害他人之權利者，負損害賠償責任
    。數人共同不法侵害他人之權利者，連帶負損害賠償責任。
    不能知其中孰為加害人者，亦同。造意人及幫助人，視為共
    同行為人。民法第184 條第1 項前段、第185 條分別定有明
    文。是以，民法第185 條規定之共同侵權行為，分為共同加
    害行為、共同危險行為、造意及幫助行為。所謂共同加害行
    為，為共同行為人皆已具備侵權行為之要件，共同危險行為
    為數人共同不法侵害他人權利，而不能知其中孰為加害人為
    要件，造意及幫助行為，則為教唆或幫助他人為侵權行為（
    最高法院73年度臺上字第593 號裁判意旨參照）。
  (二)經查，被告既不否認其於不詳時間向詐騙集團應徵擔任俗稱
    「車手」之取款工作，並於約定可就詐騙所得抽成7 % 作為
    佣金後，即與該集團所有年籍、姓名均不詳之成年成員共同
    意圖為自己不法之所有，而基於冒充公務員行使職權、偽造
    特種文書並進而行使、偽造公文書並進而行使，及詐欺取財
    之犯意聯絡，先於不詳時地，將自己之照片1 張交予該集團
    ，由該集團之不詳成年成員於不詳時地，以不詳方式，偽造
    如附表編號1 所示之服務證1 張，及偽刻之如附表編號2 所
    示公印1 枚交給被告。1.於97年10月20日上午9 時許，該詐
    欺集團之不詳成年成員冒充檢察官鄭世揚之名義，撥打電話
    予原告，佯稱伊因涉嫌違反洗錢防制法，須將帳戶內之存款
    領出交付檢察署人員查扣，使原告誤信為真，而於同日先後
    前往臺灣土地銀行斗六分行、臺灣銀行斗六分行，分別從上
    開帳戶各提款70萬元（共計140 萬元）。在此同時，該詐欺
    集團再由不詳之成年成員於不詳地點，冒用「臺北士林地方
    法院檢察署監管科」名義，分別製作內容為該署監管科因乙
    ○○涉嫌違反洗錢防制法案件，而申請向該署檢察官鄭世揚
    繳交帳戶內資金140 萬元以供清查之如附表編號3 所示公文
    書；及為證明申請人原告繳交140 萬元接受監管清查如附表
    編號4 所示之收據，被告並以其保管之上述偽造公印，在上
    開2 紙偽造之公文書上蓋用公印文各1 枚，而偽造完成如附
    表編號3 、4 所示公文書。被告隨後於97年10月20日上午11
    時許、下午1 時許，兩度前往原告位在雲林縣斗六市○○里
    ○○街163 號住處，接續冒充「法務部士林地檢署監管科」
    書記官劉國宏，同時接續向原告出示附表編號1 所示之偽造
    服務證，及附表編號3 所示之公文書而行使之，以表明係受
    鄭世揚檢察官之指揮，前來查扣資金，並再將附表編號4 偽
    造之收據交予原告收執而加以行使之，使原告陷於錯誤，遂
    陸續將兩筆70萬元款項交付被告。被告得手財物後，保留其
    應得之佣金10萬元，餘款則於同日下午5 時許，在嘉義縣之
    高鐵站，交給詐騙集團指派之成員。2.嗣該集團於同日接續
    向原告佯稱於翌日須再查扣第2 波資金50萬元，並以相同手
    法，接續偽造與上開內容相同，僅金額更改為50萬元、日期
    更改為97年10月21日如附表編號5 、6 所示公文書後，再由
    被告於97年10月21日上午10時50分許，接續冒充劉國宏書記
    官，暨持上開偽造完成之如附表編號5 、6 所示公文書前往
    原告住處，然因原告業已查覺受騙報警，被告為埋伏警員當
    場逮捕，並扣得如附表編號1 至10所示之物等各情，足見被
    告上開犯行自屬共同加害對原告為侵權行為，揆之上開說明
    ，被告應負共同侵權行為責任。是被告抗辯其僅受領10萬元
    ，本件自應由其他共同侵權行為人負連帶賠償責任，而非僅
    令被告獨自負擔鉅額賠償等語，尚非可採。被告共同加害對
    原告為侵權行為，致原告受有共計1,314,000 元之損害，已
    如上述，則原告依上開侵權行為之規定，請求被告賠償損害
    ，洵屬正當，自應准許。
七、從而，原告依民法第184 條第1 項前段、第185 條之規定，
    請求被告給付1,314,000 元，及自起訴狀繕本送達翌日即98
    年4 月13日起至清償日止，按週年利率5%計算之利息，為有
    理由，應予准許。
中    華    民    國    98    年    7     月    20    日
                  民事第二庭    法  官  陳秋如
以上正本係照原本作成
如對本判決上訴，須於判決送達後20日內向本院提出上訴狀（需
附繕本）
中    華    民    國    98    年    7     月    20    日
                                書記官  蘇紋泙
附表：
 ┌──┬────────────┐
 │編號│                        │
 ├──┼────────────┤
 │1   │「法務部士林地檢署監管科│
 │    │書記官劉國宏服務證」（含│
 │    │其上換貼被告甲○○照片1 │
 │    │張）1 張                │
 ├──┼────────────┤
 │2   │偽造「臺灣臺北地方法院檢│
 │    │察署印」印章1 枚        │
 ├──┼────────────┤
 │3   │偽造之「臺北士林地方法院│
 │    │檢察署監管科」公文（日期│
 │    │：97年10月20日）1紙     │
 ├──┼────────────┤
 │4   │偽造之「臺北士林地檢署監│
 │    │管科收據」（日期：97年10│
 │    │月20日）1紙             │
 ├──┼────────────┤
 │5   │偽造之「臺北士林地方法院│
 │    │檢察署監管科」公文（日期│
 │    │：97年10月21日）1紙     │
 ├──┼────────────┤
 │6   │偽造之「臺北士林地檢署監│
 │    │管科收據」（日期：97年10│
 │    │月21日）1紙             │
 ├──┼────────────┤
 │7   │NOKIA 牌行動電話1 支（含│
 │    │門號0000000000號SIM 卡1 │
 │    │張）                    │
 ├──┼────────────┤
 │8   │兆豐銀行帳戶（帳號：    │
 │    │0000000000000000號）之提│
 │    │款卡1 張                │
 ├──┼────────────┤
 │9   │臺灣縣市地圖集1本       │
 ├──┼────────────┤
 │10  │SHARP 牌行動電話1 支（含│
 │    │門號0000000000號SIM 卡1 │
 │    │張）                    │
 └──┴────────────┘


司法院資訊處製作；財團法人民間司法改革基金會備份。
